【裁判字號】    89,上訴,2243
【裁判日期】    900220
【裁判案由】    違反槍砲彈藥刀械管制條例
【裁判全文】
臺灣高等法院臺中分院刑事判決          民國八十九年度上訴字第二二四三號
    上  訴  人
    即  被  告  乙○○
右上訴人因違反槍砲彈藥刀械管制條例案件，不服臺灣南投地方法院中華民國八十九
年十月二十日第一審判決（民國八十九年度訴字第二九七號，起訴案號：臺灣南投地
方法院檢察署民國八十九年度偵續字第一二０號），提起上訴，本院判決如左：
    主    文
原判決撤銷。
乙○○共同未經許可，持有可發射金屬具有殺傷力之玩具空氣長槍，累犯，處有期徒
刑壹年拾月，併科罰金新台幣捌萬元，罰金如易服勞役，以新台幣玖佰元即銀元參佰
元折算壹日。於刑之執行完畢或赦免後，令入勞動場所，強制工作貳年。
扣案之玩具空氣長槍壹枝（槍枝管制編號：0000000000號）及小型二氧化
碳高壓鋼瓶貳拾肆瓶均沒收。
    事    實
一、乙○○曾於民國（下同）八十年間因犯竊盜罪，經最高法院判處有期徒刑七月，
    於八十二年六月八日執行完畢；又於八十三年間因違反麻醉藥品管理條例、竊盜
    、贓物等罪，經台灣台中地方法院及原審分別判處有期徒刑八月、一年三月及五
    月，並定其應執行刑為有期徒刑二年三月，而於八十七年四月六日假釋期滿執行
    完畢；又於八十七年間因妨害公務罪被本院判處有期徒刑六月；復於八十九年間
    因施用第二級毒品罪及傷害罪，分別經原審判處有期徒刑六月，染有犯罪之習慣
    ，竟仍不知悔改，於不詳之時間、地點，未經主管機關許可，無故持有可發射金
    屬具有殺傷力之玩具空氣長槍一枝，並於八十九年二月二十七日十五時許，與莊
    炳陽基於共同持有槍枝之犯意聯絡，由乙○○攜帶上開具有殺傷力之玩具空氣長
    槍，與莊炳陽前往南投縣南投市○○街附近之山區獵打小鳥；嗣於八十九年三月
    一日晚間十時許，因乙○○攜帶上開槍枝，與莊炳陽及綽號「四點」之姓名、年
    籍不詳之成年男子，在南投縣南投市○○里○○路附近溪邊，欲騎乘車牌號碼Ｏ
    ＣＢ─一Ｏ五號之重型機車離去時（當時未懸掛車牌），遭不詳姓名之民眾盤問
    ，且見渠等三人攜帶槍枝、形跡可疑，乃駕車自後追趕，欲加以逮捕，嗣乙○○
    騎乘機車附載莊炳陽及綽號「四點」之男子，於行經南投縣南投市○○路與大埤
    街二十二巷路口時，一時情急而翻落竹林，渠等三人旋棄車逃逸，嗣經警循線查
    獲莊炳陽及乙○○，並於上開棄車地點扣得前揭空氣長槍一枝、及可供發射之小
    型二氧化碳高壓鋼瓶二十四瓶等如附表所示之物。
二、案經南投縣警察局南投分局報請台灣南投地方法院檢察署檢察官偵查起訴。
    理    由
一、訊據上訴人即被告（下稱被告）乙○○雖於原審審理中矢口否認有何持有上開空
    氣長槍之犯行，辯稱：上開槍枝非其所有，係莊炳陽所有云云；於本院審理時則
    坦承扣案之空氣槍及鋼瓶係其所有，並辯稱該槍不具殺傷力等語。惟查，右揭事
    實，業據另案被告即共犯莊炳陽於警訊、偵查中供述綦詳，且經至現場查獲之警
    員吳秉致、顏彰賢於原審審理中到庭證述無誤，並有扣案之空氣長槍一枝及可供
    發射之鋼瓶二十四瓶可資佐證，此外，復有相片八張、及被告與莊炳陽等人於棄
    車逃逸時所遺留現場之釣具袋、外套、安全帽等如附表所示之物扣案足憑，且上
    開空氣長槍一枝（槍枝管制編號0000000000號），經內政部警政署刑
    事警察局鑑驗結果，認係玩具空氣長槍，以小型二氧化碳鋼瓶內之氣體為發射動
    力，經實際發射其動能測試結果單位面積動能為每平方公分二十八點六四焦耳，
    而依刑事警察局對活豬作射擊測試結果，彈丸單位面積動能達二四焦耳／平方公
    分，即足以穿入豬皮肉層，且依日本科學警察研究所之研究結果，彈丸單位面積
    動能達二十焦耳／平方公分則足以穿入人體皮肉層；此有該局八十九年三月二十
    日刑鑑字第三三六一六號鑑驗通知書（含槍彈測試紀錄表）一件存卷可考，是扣
    案之玩具空氣長槍單位面積動能遠超過可穿入豬皮肉層及人體皮肉層之二十四或
    二十焦耳／平方公分，足認該玩具空氣長槍具有殺傷力；又雖被告否認上開槍係
    其持有云云，然查，被告與綽號「四點」之男子二人當日在查獲地點附近之溪邊
    等候莊炳陽騎車前往搭載，嗣因遭民眾盤問，並發現渠等有攜帶槍枝，而由乙○
    ○駕車附載莊炳陽及綽號四點之男子逃逸，並於逃逸時因情急不小心翻落竹林等
    情，業據被告及莊炳陽二人分別供述在卷，此部分事實，自堪採信，則苟上開槍
    枝係由莊炳陽所持有，且如被告所言伊僅看見莊炳陽騎機車揹著釣具袋前來等情
    ，則被告於逃逸時，即應不知悉莊炳陽有攜帶槍枝一情，則衡諸當時之情況，縱
    遭民眾盤問，其亦無須騎乘機車快速逃逸，此已與常情有違；次按，被告供稱伊
    當時係至溪邊釣魚，然參諸扣案之釣具袋係用以藏放系爭空氣長槍之物，且其內
    並未放置其他釣竿、魚餌等釣魚用具，且被告棄置現場之扣案如附表所示之物，
    竟均無任何釣魚用具、及釣得之漁獲物，此實與常理不符，雖被告又辯稱：釣竿
    於伊逃逸時已由其帶回家云云，然衡諸被告及莊炳陽當時倉皇逃逸之情，甚且連
    扣案之槍枝及鋼瓶均無暇帶走，豈有可能僅顧及釣竿等無足輕重之物，而竟遺留
    槍枝於現場之理，足見其上開所辯，應係臨訟編造之詞，委不足採；本件事證明
    確，被告犯行堪以認定，應予依法論科。
二、按被告未經許可持有具殺傷力之玩具空氣長槍，核其所為，係犯槍砲彈藥刀械管
    制條例第十一條第四項未經許可持有可發射金屬具有殺傷力之玩具空氣長槍罪；
    被告犯罪後，雖上開條例第十一條業於八十九年七月五日修正公布，並於同年七
    月七日施行，惟有關持有可發射子彈槍枝部分之處罰規定，新舊法均相同，依刑
    法第二條第一項前段之規定，自應適用裁判時之同法第十一條第四項處罰。被告
    與莊炳陽二人間，就持有空氣長槍之行為有犯意連絡及行為分擔，係共同正犯。
    又被告曾於八十三年間因違反麻醉藥品管理條例、竊盜、贓物等罪，經台灣台中
地方法院及原審分別判處有期徒刑八月、一年三月及五月確定，並定其應執行刑
    為有期徒刑二年三月，而於八十七年四月六日假釋期滿執行完畢，有台灣高等法
    院被告全國前案紀錄表附卷可參，其於前案執行完畢後五年內，再犯本件有期徒
    刑以上之罪，為累犯，應依刑法第四十七條之規定，予以加重其刑。原審對於被
    告予以論罪科刑，固非無見，惟按槍砲彈藥刀械管制條例第十九條第一項固規定
    ：犯該條例第七條、第八條、第十一條、第十二條第一項至第三項、第十三條第
    一項至第三項之罪，經判處有期徒刑者，應於刑之執行完畢或赦免後，令入勞動
    場所強制工作，其期間三年，但按保安處分係對受處分人將來之危險性所為身體
    、自由之拘束，以達教化與治療之目的，為刑罰之補充規定，基於保障人權，此
    項法律規定之內容，應受比例原則之規範，使保安處分之宣告與行為人所為行為
    之嚴重性，行為人所表現之危險性，及對於行為人未來行為之期待相當。大法官
    會議因而對該規定於八十七年十二月十八日著成釋字第四七一號解釋例，明示該
    條例第十九條第一項所定，不問對行為人有無預防矯治其社會危險性之必要，一
    律宣付強制工作三年，致限制其中不具社會危險性之受處分人之身體、自由部分
    ，其所採措施與所欲達成預防矯治之目的及所需程度，不合憲法第二十三條所定
    之比例原則，宣告自解釋例公布之日起不予適用。但就解釋全文觀之，復就同條
    例第十九條第一項所例舉之罪，釋示若依個案情節審查符合比例原則部分，仍適
    用該條例之規定宣告保安處分，因之，自該解釋例公布之後，凡在槍砲彈藥刀械
    管制條例修正之前，犯該條例第十九條第一項所列之罪，現仍在審判中之案件，
    除合於刑法第九十條第一項之情形，得依該條項宣付保安處分外，均不得宣付強
    制工作。在該條例修正公布後之犯罪，則應按個案情節符合比例原則部分，適用
    該條例宣付保安處分；至於不符合部分而應宣付保安處分者，則仍應由法院斟酌
    刑法第九十條第一項規定之要件，依職權為之。本件被告僅持有本案槍枝前往山
    區獵打小鳥，所為之行為尚不具嚴重性與社會危險性，且被告並未持有本案槍枝
    犯罪，如遽依槍砲彈藥刀械管制條例第十九條第一項之規定予以宣告強制工作，
    顯不符比例原則，原審依該條例第十九條第一項之規定宣告強制工作，即有未合
    ，被告上訴意旨認該槍無殺傷力，指摘原判決不當，難無足取，然原判決既有上
    述可議之處，即屬無維持，仍應由本院將原判決予以撤銷改判，爰審酌被告前有
    竊盜、贓物等多次犯罪前科，仍不知謹慎自持之素行（參見上開紀錄表），其犯
    罪動機、被告並未利用該槍枝犯案、及犯後仍飾詞狡辯之態度等一切情狀，量處
    如主文第二項所示之刑，並就所科罰金部分，諭知易服勞役之折算標準。末查，
    被告被告前有多次竊盜（二次）、違反麻醉藥品管理條例、贓物、妨害公務、施
    用第二級毒品等前科，有臺灣南投地方法院檢察署刑案資料查註紀錄表及臺灣高
    等法院被告全國前案紀錄表在卷可稽，顯已具有犯罪之習慣，爰依刑法第九十條
    之規定，併予諭知於刑之執行完畢或赦免後，令入勞動場所，強制工作貳年。另
    扣案之玩具空氣長槍一枝（槍枝管制編號0000000000號），為違禁物
    ，應依刑法第三十八條第一項第一款宣告沒收之。至於扣案之二氧化碳高壓鋼瓶
    二十四瓶，業經被告供認為其所有，且經鑑定結果，認係供其持有系爭槍枝使用
    之物，有上開鑑驗通知書一紙附卷足憑，依刑法第三十八條第一項第二款之規定
    ，併予宣告沒收。
三、據上論斷，應依刑事訴訟法第三百六十九條第一項前段、第三百六十四條、第二
    百九十九條第一項前段，槍砲彈藥刀械管制條例第十一條第四項，刑法第十一條
    前段、第二條第一項前段、第二十八條、第四十七條、第四十二條第二項、第九
    十條、第三十八條第一項第一款、第二款，罰金罰鍰提高標準條例第二條，判決
    如主文。
本案經檢察官甲○○到庭執行職務。
中      華      民      國      九十     年       二      月    二十    日
                                    臺灣高等法院臺中分院刑事第四庭
                                          審判長法  官  洪  耀  宗
                                                法  官  劉  登  俊
                                                法  官  吳  重  政
右正本證明與原本無異。
如不服本判決應於收受送達後十日內向本院提出上訴書狀，其未述上訴之理由者並
得於提起上訴後十日內向本院補提理由書（均須按他造當事人之人數附繕本）。
                                                書記官  林  育  德
中      華      民      國      九十     年       二      月    二十一  日
附錄：
槍砲彈藥刀械管制條例第十一條第四項：
未經許可，持有、寄藏或意圖販賣而陳列第一項所列槍枝者，處一年以上七年以下有
期徒刑，併科新台幣七百萬元以下罰金。
~IHT32G2;
  附表：
  南投縣警察局南投分局證物清單
  案由：槍砲彈藥刀械管制條例
  時間：八十九年三月一日二十二時
  地點：南投縣南投市○○里○○街二十二巷與東山路
  所有人：
┌──┬────────┬──┬───┬────┐
│編號│物  品  名  稱  │數量│所有人│ 備   考│
├──┼────────┼──┼───┼────┤
│１  │ＣＯ2空氣長槍   │１支│      │        │
├──┼────────┼──┼───┼────┤
│２  │釣具袋          │１只│      │        │
├──┼────────┼──┼───┼────┤
│３  │ＦＥＲＡ外套    │１件│      │        │
├──┼────────┼──┼───┼────┤
│４  │安全帽（全罩式）│１頂│莊炳陽│        │
├──┼────────┼──┼───┼────┤
│５  │小皮包（黑色）  │１只│      │        │
├──┼────────┼──┼───┼────┤
│６  │ＣＯ2鋼瓶       │支│      │        │
├──┼────────┼──┼───┼────┤
│７  │香煙（長壽）    │１包│莊炳陽│        │
├──┼────────┼──┼───┼────┤
│８  │吸食器(安非他命)│１組│      │        │
├──┼────────┼──┼───┼────┤
│９  │膠帶（紅色）    │１卷│      │        │
├──┼────────┼──┼───┼────┤
│１０  │瑞士刀(小型）   │１把│莊炳陽│        │
├──┼────────┼──┼───┼────┤
│  │腰包（黑色）    │１只│莊炳陽│        │
├──┼────────┼──┼───┼────┤
│  │重型機車(ＯＣＢ-│１輛│莊炳陽│車牌置於│
│    │105)            │    │      │坐墊置物│
│    │                │    │      │箱內    │
└──┴────────┴──┴───┴────┘
                                                                        Ｉ


司法院資訊處製作；財團法人民間司法改革基金會備份。
